【裁判字號】    90,簡上,65
【裁判日期】    900718
【裁判案由】    清償借款
【裁判全文】
臺灣屏東地方法院民事判決  九十年度簡上字第六五號
    上  訴  人  戊○○
    被 上訴 人  中央信託局
    法定代理人  丁○○
    訴訟代理人  丙○○
                乙○○
                甲○○
右當事人間請求清償借款事件，上訴人對於中華民國九十年三月二十七日本院九十年
度潮簡字第六四號第一審判決提起上訴，本院判決如左：
    主      文
上訴駁回。
第二審訴訟費用由上訴人負擔。
    事      實
壹、上訴人方面：
一、聲明：求為判決（一）原判決廢棄。（二）被上訴人在第一審之訴駁回。
二、陳述：除與原審判決所載者相同茲予引用者外，補稱：
    訴外人郭清男與被上訴人之消費借貸契約之清償方式係由郭清男分期將款項交由
    中國造船廠股份有限公司職工福利委員會，再由該福利委員會交由被上訴人以為
    清償，而郭清男所欠之款項早在八十八年十二月十七日經其向福利委員會繳款而
    全數清償完畢，然該福利委員會經辦員工施孟汝卻將上開款項侵占入己，施孟汝
    並遭台灣高雄地方法院判處有期徒刑一年六月，因此郭清男所欠之款項於其向福
    利委員會繳款時即已清償完畢，被上訴人應依侵權行為法向中國造船廠股份有限
    公司索賠始為正當，而非向上訴人請求。
三、證據：除援用原審之證據方法外，並補提中國造船廠股份有限公司收款通知單、
    職工福利委員會船福字第０三五號函、金山發授字第八九二七六００四四七號函
    、借款契約書、承諾書及簽呈等件為證。
貳、被上訴人方面：
一、聲明：求為判決駁回上訴。
二、陳述：除與原審判決所載者相同茲予引用者外，補稱：
    依上訴人與被上訴人簽定之消費性借款契約第四條中約定：「..... 如機關雖已
    代扣而未繳貴局為清償時，仍由借款人及保證人負連帶責任。」訴外人郭清男係
    提前向中國造船廠股份有限公司繳交分期償還款項，非向被上訴人為清償，自不
    生清償效力，而中國造船廠股份有限公司之員工施孟汝遭台灣高雄地方法院判決
    為有罪判決，亦僅是上訴人與訴外人施孟汝間之一法律關係，與被上訴人無涉故
    上訴人仍應負連帶清償責任。
三、證據：援用原審之證據方法。
    理      由
一、本件被上訴人起訴主張上訴人於民國八十四年九月六日擔任訴外人郭清男向原告
    借款新台幣（下同）五十五萬元之連帶保證人，郭清男與被上訴人約定於八十九
    年九月十五日清償完畢，詎清償期屆至後，郭清男尚未清償完畢，迄今尚積欠本
    金四萬四千三百元及如附表所示之利息、違約金尚未清償，爰依消費借貸及連帶
    保證之法律關係請求上訴人給付上開款項、利息及違約金等情。而上訴人則以郭
    清男所欠之款項早在八十八年十二月十七日經其向福利委員會繳款而全數清償完
    畢，雖該福利委員會經辦該事項之員工施孟汝將上開款項侵占入己，但郭清男已
    將該款項清償完畢之事實仍不容否認，故被上訴人應向中國造船廠股份有限公司
    索賠始為正當，而非向上訴人請求等語，資為抗辯。
二、被上訴人主張上訴人於八十四年九月六日擔任訴外人郭清男向原告借款五十五萬
    元之連帶保證人，郭清男與被上訴人約定於八十九年九月十五日清償完畢之事實
    ，業據其提出借款契約書一件為證，且為上訴人所不爭執，自堪信其主張為真實
    ，惟上訴人則以前揭情詞置辯，是以本件之爭點首在於郭清男向中國造船廠股份
    有限公司福利委員會繳款是否生清償效力。按依債務本旨，向債權人或其他有受
    領權人為清償，經其受領者，債之關係消滅，民法第三百零九條第一項定有明文
    。經查，訴外人郭清男與被上訴人於系爭契約條款第四條中約定：「本借款應由
    借款人服務機關負責審核借款人借款額度及利息，並按月自借款人薪津中代為扣
    還借款本息，如機關雖已代扣而未繳貴局為清償時，仍由借款人及保證人負連帶
    責任。」，而郭清男前雖經由中國造船廠股份有限公司福利委員會代為繳納欠款
    ，然該機關於郭清男履行系爭借款契約上，僅能視為其之履行輔助人，非能視為
    被上訴人之受領權人，故縱使郭清男已向該機關之福利委員會將所餘款項全數繳
    納完畢，然在該機關未將系爭款項轉交被上訴人之前，難謂已生清償效力，在郭
    清男所繳之欠款遭該機關之職員侵占，未轉交被上訴人之情形下，揆諸首揭說明
    ，該所餘欠款即難認已清償完畢。
三、本件訴外人郭清男就其積欠被上訴人之借款既尚餘本金四萬四千三百元未清償，
    則被上訴人依連帶保證之法律關係，訴請上訴人應給付被上訴人上開金額、利息
    及違約金，即無不合，自應予准許。上訴論旨指摘原判決不當，求為廢棄改判，
    為無理由，應予駁回。
據上論結，本件上訴為無理由，依民事訴訟法第四百三十六條之一第三項、第四百四
十九條第一項、第七十八條，判決如主文。
中      華      民      國    九十      年      七      月      十八    日
                                          臺灣屏東地方法院民事第二庭
~B審判長法官  洪  有  川
~B法      官  黃  義  成
~B法      官  柯  雅  惠
右正本證明與原本無異。
不得上訴。
~B法院書記官  粘  嫦  珠
中      華      民      國    九十      年      七      月      十八    日


司法院資訊處製作；財團法人民間司法改革基金會備份。
